臺灣桃園地方法院民事判決　　　　　　　93年度訴字第1317號
原　　　告　乙○○
被　　　告　甲○○
上列當事人間請求排除侵害事件，於民國94年6月9日辯論終結，
本院判決如下：
    主  文
被告應將坐落桃園縣龍潭鄉○○○段一八五之一九地號土地上如
附圖所示 (B)部分面積○‧○○六一公頃、同段一八五之九五地
號土地上如附圖所示 (B)部分面積○‧○○三三公頃、同段一八
五之一七二地號土地上如附圖所示 (B)部分面積○‧○○○三公
頃之建物拆除，將土地返還原告。
訴訟費用由被告負擔。
本判決於原告以新台幣陸拾參萬參仟元為被告供擔保後，得假執
行；但被告如以新台幣壹佰捌拾玖萬捌仟捌佰捌拾玖元為原告預
供擔保，得免為假執行。
    事  實
壹、原告方面：
一、聲明：除假執行供擔保金額外，如主文所示。
二、陳述：
（一）緣坐落桃園縣龍潭鄉○○○段185-19、185-95、185-172
      地號土地為原告向鈞院拍定取得，被告無合法權源，在原
      告所有上開土地上興建房屋，無權占用如附圖所示之系爭
      土地，爰依民法第767 條排除侵害之規定，請求被告拆除
      系爭土地上之建物，將土地返還原告。
（二）拍賣公告上並未記載系爭土地上有被告之建物，且記載點
      交，原告於應買時並不清楚系爭土地之範圍，於買受後請
      地政機關前來測量始發現被告之建物占用系爭土地。
三、證據：提出土地登記謄本3 紙為證，並聲請本院囑託桃園縣
    大溪地政事務所測量被告房屋占用系爭土地之範圍及面積暨
    調閱本院93年度訴字第1124號排除侵害事件卷宗。
貳、被告方面：
一、聲明：駁回原告之訴及其假執行之聲請。
二、陳述：系爭土地上門牌號碼桃園縣龍潭鄉○○路12號之房屋
    係伊出資興建，系爭土地原所有權人係伊父親呂培益，呂培
    益去世後由伊弟弟呂順源繼承，伊係徵得呂培益及呂順源之
    同意使用系爭土地。
三、證據：聲請調閱本院93年度訴字第1124號排除侵害事件卷宗
    。
參、本院依原告聲請至現場履勘，並囑託桃園縣大溪地政事務所
    測量被告建物是否占用系爭土地及占用之範圍、面積。
    理    由
一、本件原告起訴主張：坐落桃園縣龍潭鄉○○○段185-19、18
    5-95、185-172 地號土地為原告向鈞院拍定取得，被告無合
    法權源，在原告所有上開土地上興建房屋，無權占用如附圖
    所示之系爭土地，爰依民法第767 條排除侵害之規定，請求
    被告拆除系爭土地上之建物，將土地返還原告等語。被告則
    以：系爭土地上門牌號碼桃園縣龍潭鄉○○路12號之房屋係
    伊出資興建，系爭土地原所有權人係伊父親呂培益，呂培益
    去世後由伊弟弟呂順源繼承，伊係徵得呂培益及呂順源之同
    意使用系爭土地等語置辯。
二、經查，系爭坐落桃園縣龍潭鄉○○○段185-19、185-95、18
    5-172 地號土地及其上門牌號碼桃園縣龍潭鄉○○路8 號、
    10號之房屋原屬訴外人呂順源所有，為其債權人合作金庫銀
    行股份有限公司（下稱合作金庫）聲請強制執行，經本院以
    91 年 度執字第19164 號強制執行事件查封上開不動產並定
    期拍賣，因經二次減價拍賣而未拍定，本院乃於第二次減價
    拍賣期日終結後10日內公告願買受該不動產者，得於公告之
    日起3 個月依原定拍賣條件為應買之表示，原告即於92年12
    月2日 具狀表示願依公告之價格應買，債權人合作金庫亦具
    狀同意其買受，本院乃許其買受並於原告繳交價金後，於93
    年1 月6 日發給原告權利移轉證書，而由原告取得系爭土地
    所有權，嗣原告請求桃園縣大溪地政事務所測量系爭土地，
    發現其上有部分土地遭未辦理建物保存登記之桃園縣龍潭鄉
    ○○路12號房屋占用，乃聲請本院依拍賣公告點交系爭土地
    ，惟因系爭土地上有上開建物而無法點交，原告遂起訴請求
    系爭土地原所有權人呂順源將上開建物拆除返還土地，由本
    院以93年度訴字第1124號排除侵害事件審理，因呂順源於該
    案陳稱該12號房屋之起造人及使用人係伊哥哥甲○○，並提
    出甲○○之戶籍謄本1 件為證，原告遂撤回對呂順源之起訴
    並另以本件訴請被告拆屋還地，被告於本院亦自認上開12號
    之房屋為其出資興建，而經本院依原告聲請囑託桃園縣大溪
    地政事務所測量結果，上開12號之房屋確有占用如附圖所示
    之系爭土地等情，業據原告提出土地登記謄本3 件附卷可稽
    ，並經本院依兩造聲請調取本院93年度訴字第1124號排除侵
    害事件卷宗核閱屬實，復經本院至現場履勘並囑託桃園縣大
    溪地政事務所測量，製有土地複丈成果圖1 件存卷可參，自
    堪信為真實。
三、被告雖辯稱系爭土地原所有權人係伊父親呂培益，呂培益去
    世後由伊弟弟呂順源繼承，伊係徵得呂培益及呂順源之同意
    使用系爭土地等語。然查，縱被告上開主張為實，原土地所
    有權人同意被告使用系爭土地之效力僅存於契約當事人間，
    尚不及於契約當事人以外之人，即其僅具債權契約之性質，
    原告雖因拍賣而取得系爭土地所有權，然並不因此當然繼受
    前手之債權債務關係，被告自不得執此對抗契約以外之原告
    ，而主張其係有權占有。
四、按所有人對於無權占有或侵奪其所有物者，得請求返還之，
    對於妨害其所有權者，得請求除去之，民法第767 條前段、
    中段定有明文。次按權利之行使，不得違反公共利益，或以
    損害他人為主要目的。行使權利，履行義務，應依誠實及信
    用方法，民法第148 條亦有明文。查本件原告係因拍賣而取
    得系爭土地及其上8 號、10號之建物，拍賣公告上並未記載
    系爭土地上有該12號之房屋存在，且記載於拍定後點交，此
    有本院91年度執字第19164 號執行卷附拍賣公告附於本院93
    年度訴字第1124號排除侵害事件卷宗可稽，而據原告於本院
    陳稱：「拍賣公告上並沒有記載系爭土地上有12號建物，且
    記載點交，我有去現場查看，但是不確定土地的範圍到哪裡
    ，是事後測量才發現被告的建物約有二十幾坪占用系爭土地
    。當初拍賣時是系爭土地連同其上建物（8 號、10號）一併
    拍賣的。」等語，則參諸系爭土地上有8 號及10號之建物，
    如未實際測量顯難發現毗鄰之12號建物有占用系爭土地之情
    形，原告上開陳述應可採信，被告亦未能證明原告明知系爭
    土地上有該12號之建物存在並知悉土地原所有權人呂順源同
    意被告使用系爭土地仍予買受，而默示同意被告可以繼續使
    用系爭土地之情形，是原告行使其排除侵害請求權請求被告
    拆除地上建物返還土地並未違反誠實信用原則；又權利之行
    使，是否以損害他人為主要目的，應就權利人因權利行使所
    能取得之利益，與他人及國家社會，因其權利行使所受之損
    失，比較衡量以定之。倘其權利之行使，自己所得利益極少
    而他人及國家社會所受之損失甚大者，非不得視為以損害他
    人為主要目的，此乃權利社會化之基本內涵所必然之解釋（
    最高法院71年台上字第737 號判例參照）。經查，原告本於
    其所有權請求排除侵害，係正當權利之行使，於主觀上並無
    以損害他人為目的，且系爭土地遭被告房屋占用部分，如以
    原告拍定之金額計算，其價格為1,804,690 元（185-19地
    號部分：面積84平方公尺，拍定金額為1,562,000 元，每平
    方公尺為18,595元，18,595元×61平方公尺＝1,134,295 元
    。185-95地號部分：面積67平方公尺，拍定金額為1,248,
    000 元，每平方公尺為18,627元，18,627元×33平方公尺＝
    614,691 元。185-172 地號部分：面積81平方公尺，拍定
    金額為1,504,000 元，每平方公尺為18,568元，18,568元×
    3 平方公尺＝55,704元，元以下四捨五入），而被告上開房
    屋為加強磚造3 層樓房，其房屋稅起課年月為79年1 月，折
    舊年數15年，現值為502,200 元等情，有桃園縣大溪地政事
    務所複丈成果圖及桃園縣政府稅捐稽徵處大溪分處房屋稅籍
    證明書各1 紙附卷可稽，則兩相權衡之下，原告行使或不行
    使權利所取得之利益及所受損害顯較被告高出甚多，並無原
    告權利之行使，自己所得利益極少而他人所受損失甚大之情
    形，且如原告依法拍定取得系爭土地復須容忍無權占有之被
    告在其房屋可使用年限使用系爭土地，亦難謂符事理之平，
    是因認原告上開權利行使，並無權利濫用之情形。從而，原
    告依民法第767 條排除侵害之規定，請求被告應將系爭土地
    上如附圖所示之房屋拆除，將土地返還原告，洵屬正當，應
    予准許。
五、原告陳明願供擔保，聲請宣告假執行，核無不合，爰酌定相
    當擔保金額准許之，並依職權宣告被告如以相當金額為原告
    預供擔保，得免為假執行。
六、據上論結，本件原告之訴為有理由，依民事訴訟法第78條、
    第390 條第2 項、第392 條第2 項，判決如主文。
中　　華　　民　　國　　94　　年　　6 　　月　　23　　日
                  民事第一庭審判長法  官  郭琇玲
                                  法  官  劉雪惠
                                  法　官　鍾淑慧
以上正本係照原本作成
如對本判決上訴，須於判決送達後20日內向本院提出上訴狀
中　　華　　民　　國　　94　　年　　6 　　月　　23　　日
                                  書記官　蔡佳玲
